臺灣高等法院刑事裁定
108年度毒抗字第345號
抗  告  人  
即  被  告  曾俊淇  


上列抗告人因違反毒品危害防制條例案件，不服臺灣新竹地方法
院中華民國108年11月5日裁定（108年度毒聲字第136號），提起
抗告，本院裁定如下：
    主  文
抗告駁回。                                              
    理  由
一、原裁定意旨略以：抗告人即被告曾俊淇基於施用第一級毒品
    之犯意，於民國108年7月22日凌晨1時許，在新竹縣湖口鄉
    信全街某友人住處內，以將第一級毒品海洛因摻入香菸吸食
    方式，施用第一級毒品海洛因1次，旋於其後在同一地點，
    另基於施用第二級毒品之犯意，以將甲基安非他命置入玻璃
    球內，燒烤吸食煙霧方式，施用第二級毒品甲基安非他命1
    次等情，業據被告於警詢及偵查中坦承不諱，並經警徵其同
    意採集尿液送驗，結果呈嗎啡、可待因、安非他命、甲基安
    非他命陽性反應等情，是抗告人有施用第一級毒品海洛因、
    第二級毒品甲基安非他命各1次之犯行，又抗告人前未曾因
    施用毒品案件經法院裁定觀察勒戒、強制戒治，爰依毒品危
    害防制條例第20條第1項、觀察勒戒處分執行條例第3條第1
    項等規定，將抗告人令入勒戒處所觀察、勒戒等語。  
二、抗告意旨略以：伊此次為警查獲後，深感悔意萬分，一心尋
    求戒斷毒癮，希望能藉此次過錯犯行，聲請緩起訴處分，改
    為裁定至指定醫院接受藥物治療以戒斷毒癮云云。 
三、按犯毒品危害防制條例第10條之罪者，檢察官應聲請法院裁
    定，令被告入勒戒處所觀察、勒戒，其期間不得逾二月，毒
    品危害防制條例第20條第1項定有明文。經查，抗告人對於
    前揭時、地，分別施用第一級毒品海洛因、第二級毒品甲基
    安非他命等事實，迭於警詢及偵查中坦承不諱，而員警經其
    同意後採集尿液送驗結果，確呈施用海洛因、甲基安非他命
    後，代謝嗎啡、可待因、安非他命、甲基安非他命之陽性反
    應，有警製勘察採證同意書、尿液檢體委驗單、詮昕科技股
    份有限公司108年8月13日之濫用藥物尿液檢驗報告等附卷可
    稽，上開檢驗係以氣相/液相層析質譜儀分析法為確認，出
    現偽陽性反應之機率極低，該檢驗結果當為真實可信，是抗
    告人有施用第一級毒品海洛因及第二級毒品甲基安非他命之
    行為，至為明確。又抗告人在此之前並無因施用毒品經送觀
    察、勒戒之紀錄，有本院被告前案紀錄表可按。是原審法院
    依檢察官之聲請，裁定將抗告人送勒戒處所觀察、勒戒，按
    上規定，並無違誤。至於抗告人以前詞指摘原裁定不當，惟
    毒品危害防制條例觀察、勒戒之規定，係一種針對受處分人
    將來之危險所為預防、矯正措施之保安處分，目的係為斷絕
    施用毒品者之身癮及心癮，屬強制規定，除檢察官審酌個案
    情形，依同法第24條第1項為附命完成戒癮治療之緩起訴處
    分，或於同法第21條第1項所稱犯同條例第10條之罪者，於
    犯罪未發覺前，自動向行政院衛生署指定之醫療機構請求治
    療，醫療機構免將請求治療者送法院或檢察機關之情形，可
    排除適用外，凡經檢察官聲請，法院僅得依法裁定令入勒戒
    處所觀察、勒戒，以查其是否仍有施用毒品傾向，並據以斷
    定幫助受處分人徹底戒毒之方法，法院尚無自由斟酌以其他
    方式替代之權。本件抗告人既未曾於犯罪未發覺前，主動接
    受醫療機構治療，自難認有毒品危害防制條例第21條適用之
    餘地。又是否給予為附命完成戒癮治療之緩起訴處分，為刑
    事訴訟法第253條之1第1項及第253條之2第1項第6款賦予檢
    察官之職權，法院原則上應尊重檢察官職權之行使，僅就檢
    察官之判斷有違背法令、事實認定有誤或其他裁量重大明顯
    瑕疵等事項，予以有限之低密度審查，檢察官就此裁量權之
    行使，苟無濫用或不當情形，自不得任意指為違法。本件檢
    察官於偵查中業已就抗告人施用毒品之情形，以及取得毒品
    來源為訊問，卷內並有抗告人之前案資料可佐，檢察官當已
    斟酌抗告人之個案情節，據此裁量未對抗告人為戒癮治療之
    緩起訴處分，而係選擇向法院聲請裁定觀察、勒戒，其裁量
    權之行使，難認有何明顯違背法令、認定事實有誤或其他重
    大明顯瑕疵之處，按上說明，法院自無由逕以其他方式替代
    之餘地。綜上所述，本件抗告為無理由，應予駁回。
據上論斷，應依刑事訴訟法第412條，裁定如主文。
中　　華　　民　　國　　108 　年　　12　　月　　25　　日
            刑事第十四庭審判長  法　官  黃斯偉
                                法　官  黎惠萍
                                法　官  許泰誠
以上正本證明與原本無異。
不得再抗告。
                                書記官  朱子勻       
中　　華　　民　　國　　108 　年　　12　　月　　25　　日